【裁判字號】    95,易,1115
【裁判日期】    950707
【裁判案由】    詐欺
【裁判全文】
臺灣臺中地方法院刑事判決              95年度易字第1115號
公  訴  人  臺灣臺中地方法院檢察署檢察官
被      告  甲○○
上列被告因詐欺案件，經檢察官提起公訴（九十五年度偵緝字第
二二九號），本院判決如下：
    主  文
甲○○無罪。
    理  由
一、公訴意旨略以：被告甲○○於不詳時地，在雅虎奇摩拍賣網
    站刊登販賣顯示卡之不實訊息，使被害人乙○○陷於錯誤而
    應買，並於民國九十四年四月十一日晚間十一時八分許，至
    臺中縣龍井鄉新庄郵局，以自動櫃員機轉帳方式，將新台幣
    （下同）三千二百五十元匯入被告之第一商業銀行股份有限
    公司丹鳳分行（下稱第一商銀）帳戶（帳號：00000000000
    ），嗣被告未如期交付顯示卡，被害人始知受騙，而認被告
    涉犯刑法第三百三十九條第一項之詐欺取財罪嫌。
二、按犯罪事實應依證據認定之，無證據不得認定犯罪事實；不
    能證明被告犯罪者，應諭知無罪之判決，刑事訴訟法第一百
    五十四條第二項、第三百零一條第一項分別定有明文。又刑
    事訴訟法第一百六十一條已於九十一年二月八日修正公布，
    該條第一項規定：檢察官就被告犯罪事實，應負舉證責任，
    並指出證明之方法。因此，檢察官對於起訴之犯罪事實，應
    負提出證據及說服之實質舉證責任。倘檢察官所提出之證據
    ，不足為被告有罪之積極證明，或所指出證明之方法，無從
    說服法院以形成被告有罪之心證，基於無罪推定之原則，自
    應為被告無罪判決之諭知，最高法院著有九十二年台上字第
    一二八號判例可資參照。
三、本件公訴人認被告涉犯詐欺取財罪嫌，無非係以被害人受騙
    後所轉帳之款項，係匯入被告上開第一商銀帳戶為其論據。
    訊之被告堅決否認有何詐欺取財犯行，辯稱：伊沒有在雅虎
    奇摩拍賣網站上刊登販賣顯示卡之訊息，也沒有叫被害人匯
    款到伊帳戶，該帳戶已遺失，所以伊事後也沒有收到被害人
    的款項等語。
四、經查：
  (一)本件依起訴書所記載之自動櫃員機轉帳單據、第一商銀客戶
    開戶資料及未登摺帳項明細表等證據資料，僅能認定被害人
    有於九十四年四月十一日晚間十一時零八分許，以自動櫃員
    機轉帳方式，將其郵局帳戶內之三千二百五十元，匯入被告
    上開第一商銀帳戶之事實，並無法證明被害人係受被告詐騙
    而為匯款。
  (二)依被害人於本院審理時以證人身分所具結證述：九十四年四
    月間伊上雅虎奇摩拍賣網站，看到某一賣家出售顯示卡就競
    標，過幾天結標由伊得標，結標之後，有一個不認識的人發
    送電子郵件給伊，對方自稱是賣家，說他急著要出國，請伊
    儘早匯款，伊就相信沒有查證，直接依對方所留之帳號匯款
    過去。後來沒有收到顯示卡，伊就依照雅虎奇摩網頁所留的
    資料與賣家聯絡，才發現之前寄電子郵件給伊的人不是真正
    的賣家，伊有向真正的賣家詢問出售顯示卡之訊息是否為其
    所刊登，真正的賣家說是他刊登的，伊向真正的賣家表明受
    到詐騙，真正的賣家就同意取消這次的交易等語（見本院卷
    第三○至三二頁），併參酌被害人所提其向雅虎奇摩網站申
    訴之紀錄（附於本院九十五年六月二十三日審判筆錄後），
    其上記載：「帳號nnhdhey6e@yahoo.com.tw在拍賣結束後，
    假裝賣家而通信給予假匯款帳號（銀行代號：007、帳號：
    00000000000），真賣家kiko2397在通信後才表明帳號不同
    。而之後再三小時才寄出得標通知信，但錢已匯出。亦有可
    能nnhdhey6e、kiko2397為同一人，請詳查比對ip，已報案
    」等語，足見被害人係看見雅虎奇摩拍賣帳號kiko2397者所
    刊登之販賣顯示卡訊息後，參加競標，得標後尚未收到得標
    信之前，即有另名雅虎奇摩拍賣帳號nnhdhey6e之人，冒充
    賣家，以電子郵件與被害人聯繫並提供被告第一商銀帳戶之
    帳號，要求被害人將購買顯示卡之款項三千二百五十元匯入
    該帳戶，被害人因此受騙，依其指示將款項匯入被告第一商
    銀帳戶，故本件施行詐術詐騙被害人之人，應為上開雅虎奇
    摩拍賣帳號nnhdhey6e者。
  (三)經本院向雅虎國際資訊股份有限公司查詢被告是否有向該公
    司申請拍賣帳號及帳號名稱，該公司回覆被告有申請帳號，
    帳號名稱為s.b-yi，有雅虎國際資訊股份有限公司九十五年
    六月二十二日雅虎（九五）字第○五七二號函在卷可憑（見
    本院卷第二一頁），是前述雅虎奇摩拍賣帳號nnhdhey6e者
    即非被告甚明。
  (四)綜據前述，本件刊登販賣顯示卡訊息者為雅虎奇摩拍賣帳號
    kiko2397之人，指示被害人轉帳匯入被告前述第一商銀帳戶
    之人則為雅虎奇摩拍賣帳號nnhdhey6e者，該二帳號均非被
    告所申請使用，因此，公訴人認定本件被害人係看見被告所
    刊登販賣顯示卡之不實訊息陷於錯誤，因而匯款入被告前述
    第一商銀帳戶，即與事實有所出入。
五、綜上所述，本件依公訴人提出之證據及其指出之證明方法，
    尚不足證明被告有起訴書所載在雅虎奇摩拍賣網站上刊登販
    賣顯示卡不實訊息，使被害人陷於錯誤，而匯款三千二百五
    十元入被告上開第一商銀帳戶之犯罪事實。此外，復查無其
    他任何積極證據，足以證明被告有公訴人所指犯行，即屬不
    能證明被告犯罪，依法應諭知被告無罪之判決。
六、至該雅虎奇摩拍賣帳號nnhdhey6e者為何得以使用被告上開
    第一商銀帳戶作為詐騙匯款專戶，此部分被告是否提供帳戶
    供他人詐騙使用而涉犯幫助詐欺取財罪嫌（經本院查詢結果
    被告先後在十家金融機構開戶，有金融機構回應狀態—開戶
    銀行列表附卷可參），此部分與檢察官所起訴被告刊登不實
    訊息詐財之犯罪事實顯非同一，非起訴效力所及，本院無從
    加以審酌，應由檢察官查明後另行依法處理。又本件依被害
    人所述，詐騙被害人者實際上應為使用雅虎奇摩拍賣帳號
    nnhdhey6e之人，該人涉及詐欺取財犯罪部分，亦應由檢察
    官查明後另行依法處理，併予敘明。
據上論斷，應依刑事訴訟法第三百零一條第一項，判決如主文。
中    華    民    國    95    年    7     月    7     日
                  刑事第十二庭  審判長法  官  王鏗普
                                      法  官  莊深淵
                                      法  官  羅智文
上正本證明與原本無異。
如不服本判決，應於送達後十日內向本院提出上訴狀（須附繕
本），上訴於臺灣高等法院臺中分院。
                                      書記官  孫立文
中    華    民    國    95    年    7     月    7     日


司法院資訊處製作；財團法人民間司法改革基金會備份。
